【裁判字號】    99,事聲,3
【裁判日期】    990305
【裁判案由】    聲明異議 (消債)
【裁判全文】
臺灣臺東地方法院民事裁定               99年度事聲字第3號
異  議  人
即  債權人  國泰世華商業銀行股份有限公司
法定代理人  乙○○  
訴訟代理人  甲○○  
相  對  人  
即  債務人  丙○○  
上列當事人間因消費者債務清理事件，異議人對於本院民事執行
處司法事務官於中華民國99年1月1日所為98年度司執消債更字第
17 號認可更生方案裁定聲明異議，本院裁定如下：
    主  文
異議駁回。 
    理  由
一、異議意旨略以：債務人為71年次，有固定職業仍具清償能力
    ，以其勞動期間尚有37年（以行政院勞委會公佈之強制退休
    年齡65歲為依據），故債務人還款期限應可提高至 8年，然
    本件債務人僅提出 6年之還款期限，顯非合理，對債權人絕
    不公允，爰依法聲明異議。
二、按關於更生或清算之程序，除本條例別有規定外，準用民事
    訴訟法之規定，消費者債務清理條例（下稱消債條例）第15
    條定有明文。次按當事人對於司法事務官處理事件所為之終
    局處分，得於處分送達後10日之不變期間內，以書狀向司法
    事務官提出異議。司法事務官認前項異議有理由時，應另為
    適當之處分；認異議為無理由者，應送請法院裁定之。法院
    認第一項之異議為有理由時，應為適當之裁定；認異議為無
    理由者，應以裁定駁回之，民事訴訟法第240條之4第1至3項
    亦定有明文。又債務人有薪資、執行業務所得或其他固定收
    入，法院認更生方案之條件公允者，得不經債權人會議可決
    ，逕依債務人之聲請或依職權以裁定認可更生方案，此為消
    債條例第64條第1項所明定。
三、經查：
  (一)本件債務人聲請更生，前經本院 97年度消債更字第115號民
    事裁定開始更生程序並命由司法事務官進行更生程序，其更
    生方案為每月1期、為期 6年共72期、每月償還3,300元、還
    款總數237,600元，償還成數54.94％。觀諸債務人自陳每月
    收入約為18,000元，有大潤發流通事業股份有限公司臺東分
    公司員工薪資明細表、勞工保險被保險人投保資料表及全民
    健保保險對象投保歷史列印表（見 97年度消債更115號卷第
    35頁至第39頁）在卷可稽，另以債務人須與其配偶共同扶養
     1名未成年子女（即鄭裕錩），此有戶籍謄本（同上消債卷
    第 9頁至第10頁）附卷可參，足堪信實。本院審酌原審以內
    政部 98年所公佈之臺灣省每人每月最低生活標準應為9,829
    元，以此標準計算債務人及其與配偶共同扶養 1名未成年子
    女每月最低生活費為14,744元《計算式：9,829+（9,829÷2
    ）＝14,744，元以下四捨五入），而以債務人更生方案每月
    收入18,000元，扣除每月償還 3,300元，所餘14,700元，業
    已低於上開債務人及其與配偶共同扶養 1名未成年子女每月
    最低生活費之標準，應認原裁定所認可之更生方案，即債務
    人於98年10月1日所陳報之更生方案以6年、分72期、每期3,
    300元作為清償條件（見98年度司執消債更字第17號卷第74
    頁），應屬公允，核與消債條例第64條第1項規定尚無不合
    。且債務人之更生方案，已見債務人已盡其最大償還能力，
    若逾該更生方案之還款條件，額度逾越債務人所能負擔之極
    限過大，債務人勢必無法清償，終至喪失其還債之意願，則
    異議人實際受償之金額勢必大幅降低，因而反受實質之不利
    益。
  (二)異議人雖主張債務人為71年次，可勞動期間至少尚有37年，
    應可將還款期限由6年延長為8年云云。惟按消債條例第53條
    第2項第3款「更生方案應記載最終清償期，自認可更生方案
    裁定確定之翌日起不得逾6年。但有特別情事者，得延長為8
    年。」及同條例施行細則第27條「債務人提出之更生方案最
    終清償期逾6年者，應表明無法於6年內清償之特別情事。」
    之規定，所謂特別情事，係指為兼顧債務人之清償能力，避
    免更生方案訂定之最終清償期過短，致債務人每月應給付之
    金額過高而無力履行，始規定有延長之必要而言（本條款之
    立法理由參照）。足見更生方案之最終清償期，應以自認可
    更生方案裁定確定之翌日起不得逾 6年為原則，例外於有特
    別情事者，始可延長為 8年。而該款所指「有特別情事者，
    得延長為8年」，並非謂可任意增加2年給付額，更非認法院
    有權命將更生方案之履行期限延長為 8年，亦不允許債權人
    與債務人可不附理由隨意延長法定 6年清償期限。經查，本
    件更生方案，堪認債務人已盡其償還能力以為清償，且債務
    人並無提出無法於 6年內清償之特別情事，依照前揭說明，
    本院亦不得命債務人將其所提之更生方案任意延長為 8年。
    而異議人徒憑債務人尚有37年工作年限，即認本件清償期限
    應延展為8年，容有誤會，尚無足採。
四、從而，本件債務人並無消債條例第63條第1項及第64條第2項
    所定不得認可之消極事由存在，故原裁定以不經債權人會議
    可決，予以認可該更生方案，經核並無不合。從而聲明人聲
    明異議，非有理由，應予駁回。
五、據上論結，本件聲明異議為無理由，依民事訴訟法第240條
    之4第3項後段，裁定如主文。
中    華    民    國    99    年     3    月     5    日
                  民事庭      法  官  楊憶忠
上為正本係照原本作成
如不服本裁定，應於裁定送達後10日內，以書狀向本院提出抗告
，並繳納抗告費新臺幣1,000元
中    華    民    國    99    年     3    月     5    日
                              書記官  林建成

司法院資訊處製作；財團法人民間司法改革基金會備份。
